【裁判字號】    95,訴,143
【裁判日期】    951005
【裁判案由】    毒品危害防制條例
【裁判全文】
臺灣板橋地方法院刑事判決               95年度訴字第143號
公  訴  人  臺灣板橋地方法院檢察署檢察官
被      告  甲○○
                    （現於臺灣臺北監獄臺北分監執行中）
上列被告因違反毒品危害防制條例案件，經檢察官提起公訴（94
年度毒偵字第7120號）及移送併辦（臺灣板橋地方法院檢察署95
年度毒偵字第220 號、臺灣士林地方法院檢察署95年度毒偵字第
665 號），因被告於本院準備程序中就被訴及移送併辦事實為有
罪之陳述，本院告知被告簡式審判程序之旨，並聽取當事人之意
見後，經本院合議庭裁定改以簡式審判程序審理，判決如下：
    主  文
甲○○連續施用第一級毒品，處有期徒刑壹年，扣案海洛因壹包
之外包裝沒收，其內之第一級毒品海洛因（淨重零點壹公克）
沒收銷燬，扣案之注射針筒壹支沒收，其內之第一級毒品海洛因
（量微無法秤重）沒收銷燬。
    事  實
一、甲○○前因竊盜案件，經本院於民國九十二年十月十三日以
    九十二年度易緝字第一五四號刑事判決判處有期徒刑八月確
    定，復因搶奪案件經本院於九十二年十一月三日以九十二年
    度訴字第一七三五號刑事判決判處有期徒刑二年確定，再因
    施用毒品案件，經本院於九十三年三月五日以九十二年度簡
    字第二三四四號刑事簡易判決判處有期徒刑六月，如易科罰
    金以銀元三百元折算一日確定，上開三罪刑並經本院定應執
    行刑為有期徒刑三年，嗣於九十四年十月十八日縮短刑期假
    釋出監付保護管束，保護管束期間至九十五年九月十三日期
    滿（不構成累犯）。另因施用毒品案件，經本院以八十九年
    度毒聲字第四七七三號裁定送觀察、勒戒後因認有繼續施用
    毒品傾向，再經本院以八十九年度毒聲字第四九九六號裁定
    送強制戒治，嗣於九十年二月二十一日因停止處分出監，惟
    經本院以九十年度毒聲字第二二五○號裁定撤銷停止戒治，
    至九十一年一月二十二日強制戒治執行完畢，並經臺灣板橋
    地方法院檢察署檢察官以九十一年度戒毒偵字第八十八號為
    不起訴處分確定；復因施用毒品案件，經本院以九十二年毒
    聲字第二五三一號裁定送強制戒治，嗣於九十三年一月十三
    日因法律修正釋放出所。
二、詎甲○○猶不知悔改，竟又基於施用第一級毒品海洛因之概
    括犯意，於上開強制戒治期滿執行完畢釋放後之五年內，即
    自九十四年十一月初某日起至九十五年三月十二日上午九時
    許止，在臺北縣三重市○○街三五七巷八十三號之二（四樓
    ）住處，以每二、三日施用一次之頻率，將海洛因用水稀釋
    後置入注射針筒後注射之方式，連續施用第一級毒品海洛因
    多次。嗣分別於如附表所示時、地為警查獲，並先後扣得如
    附表所示之物，復經採集其尿液送驗而查獲上情。
三、案經臺灣板橋地方法院檢察署觀護人向該署檢察官自動檢舉
    偵查起訴，暨臺北縣政府警察局海山分局報告臺灣板橋地方
    法院檢察署檢察官、臺北市政府警察局北投分局報告臺灣士
    林地方法院檢察署檢察官移送併案辦理。因甲○○於本院準
    備程序中為有罪之陳述，經本院合議庭裁定以簡式審判程序
    審理。
    理  由
一、訊據被告甲○○對於前揭犯罪事實均坦承不諱，經查：
（一）被告經警採尿先後送台灣尖端先進生技醫藥股份有限公司
      、台灣檢驗科技股份有限公司以酵素免疫分析法篩檢、氣
      相層析質譜儀分析法確認，檢驗結果認該尿液中均呈嗎啡
      陽性反應，此有台灣尖端先進生技醫藥股份有限公司九十
      四年十一月十八日濫用藥物檢驗報告、台灣檢驗科技股份
      有限公司九十五年一月十八日報告編號CH/二○○六/一○
      二八五號、九十五年三月三十日報告編號CH/二○○六/三
      ○八六○號濫用藥物檢驗報告各一紙在卷可稽。復查：
  １、海洛因施用入人體後水解還原成嗎啡，再循嗎啡之代謝方
      式排出體外，業據行政院衛生署藥物食品檢驗局以七三藥
      檢壹字第○三○二二一號函說明綦詳，且尿液中能否驗出
      嗎啡陽性反應，與其投與量、投與途徑、採尿時間、個人
      體質及檢測方法之靈敏度有關，國外曾有文獻報導注射六
      毫克之海洛因鹽酸鹽，其代謝物嗎啡之平均可檢出時限約
      為二十六小時，亦經行政院衛生署藥物食品檢驗局於八十
      一年九月八日以（八一）藥檢壹字第八一一四八八五號函
      釋明在案。
  ２、前揭尿液檢驗報告載明係以GC/MS （即氣相層析質譜儀分
      析法）方法作為確認檢驗之方式，而該方法之原理係檢品
      經氣化後，通過層析管分離純化，再將純化後之成分循序
      送入質譜儀做個別鑑定。因質譜儀所測定之圖譜，在化學
      上被公認具有指紋特性，故可據以完全判定該檢品係為何
      種化合物。是以氣相層析質譜儀（GC/MS） 作藥物及其代
      謝產物之定性及定量分析，幾乎不會有偽陽性反應產生，
      此經台北榮民總醫院於八十三年四月七日以八三北總內字
      第三○五九號函釋明在案。準上，被告之尿液經以氣相層
      析質譜儀分析法檢驗，既係呈嗎啡陽性反應，顯見被告應
      有在前開犯罪時間連續施用第一級毒品海洛因之行為甚明
      。
（二）扣案之海洛因一包，經送法務部調查局鑑驗結果含海洛因
      成分，足認屬第一級毒品海洛因（淨重零點一三公克）無
      誤，此有該局九十五年三月二日調科壹字第○六○○一一
      一八八號鑑定通知書在卷足憑。另扣案注射針筒一支其內
      之海洛因殘渣經臺北市政府警察局北投分局，以聯勤二○
      四廠製造之煙毒品檢驗A 包試劑初步檢驗結果，呈嗎啡、
      海洛因反應，足認為第一級毒品海洛因（量微無法秤重）
      無誤，有該分局查獲涉嫌毒品危害防制條例毒品初步檢驗
      報告單一紙（見臺灣士林地方法院檢察署九十五年度毒偵
      字第六六五號偵查卷第二十七頁）附卷可參。
（三）此外被告前因施用毒品案件經本院以八十九年度毒聲字第
      四七七三號裁定送觀察、勒戒後因認有繼續施用毒品傾向
      ，再經本院以八十九年度毒聲字第四九九六號裁定送強制
      戒治，嗣於九十年二月二十一日因停止處分出監，惟經本
      院以九十年度毒聲字第二二五○號裁定撤銷停止戒治，至
      九十一年一月二十二日強制戒治執行完畢，並經臺灣板橋
      地方法院檢察署檢察官以九十一年度戒毒偵字第八十八號
      為不起訴處分確定；復因施用毒品案件經本院以九十二年
      度毒聲字第二五三一號裁定送強制戒治，嗣於九十三年一
      月十三日因法律修正釋放出所。又因施用毒品案件經本院
      於九十三年三月五日以九十二年度簡字第二三四四號刑事
      簡易判決判處有期徒刑六月確定。有上開不起訴處分書、
      臺灣高等法院被告前案記錄表各一份在卷可參，是被告於
      強制戒治執行完畢後，五年內再犯連續施用第一級毒品罪
      之事實，堪以認定。
（四）綜上卷附之各項文書、扣案證物等補強證據已足資擔保被
      告於本院調查、審理中所為之上開任意性自白之真實性，
      依刑事訴訟法第一百五十六條第一項、第二項之規定，自
      得據被告前開任意性自白及各該補強證據相互利用，認本
      件事證明確，被告犯行洵堪認定，應予依法論科。
二、查被告行為後，刑法於九十四年二月二日修正公布，於九十
    五年七月一日施行。按行為後法律有變更者，適用行為時之
    法律，但行為後之法律有利於行為人者，適用最有利於行為
    人之法律，現行刑法第二條第一項訂有明文。此條規定乃與
    刑法第一條罪刑法定主義契合，而貫徹法律禁止溯及既往原
    則，係規範行為後法律變更所生新舊法律比較適用之準據法
    ，是刑法第二條本身雖經修正，但刑法第二條既屬適用法律
    之準據法，本身尚無比較新舊法之問題，應一律適用裁判時
    之現行刑法第二條規定以決定適用之刑罰法律，合先敘明。
    又以本次刑法修正之比較新舊法，應就罪刑有關之共犯、未
    遂犯、想像競合犯、牽連犯、連續犯、結合犯，以及累犯加
    重、自首減輕暨其他法定加減原因（如身分加減）與加減例
    等一切情形，綜其全部罪刑之結果而為比較，最高法院九十
    五年五月二十三日九十五年度第八次刑事庭會議決議可資參
    照。又刑法第五十六條連續犯之規定，新法修正已修正刪除
    ，是於新法修正施行後，被告之數犯罪行為，即須分論併罰
    。此刪除雖非犯罪構成要件之變更，但顯已影響行為人刑罰
    之法律效果，自屬法律有變更，依修正後刑法第二條第一項
    規定，比較新、舊法結果，仍應適用較有利於被告之行為時
    法律即舊法論以連續犯。綜上比較結果，本件以修正前刑法
    之規定較有利於被告，揆諸前揭說明，應一體適用被告行為
    時即修正前之規定，予以論處。
三、查海洛因屬毒品危害防制條例第二條第二項第一款所規定之
    第一級毒品，核被告所為，係犯毒品危害防制條例第十條第
    一項施用第一級毒品罪。被告持有毒品，復進而施用，其持
    有毒品之低度行為，為施用毒品之高度行為所吸收，不另論
    罪。又被告先後多次施用第一級毒品海洛因之犯行，時間緊
    接，所犯構成要件相同，顯係基於概括犯意反覆為之，為連
    續犯，依修正前刑法第五十六條規定，以一罪論，並加重其
    刑，移送併辦部分（臺灣板橋地方法院檢察署九十五年度毒
    偵字第二二○號、臺灣士林地方法院檢察署九十五年度毒偵
    字第六六五號），與起訴之犯罪事實有連續犯之裁判上一罪
    關係，為起訴效力所及，基於審判不可分原則，本院自應併
    予審理，附此敘明。
四、本院審酌被告施用毒品，足以戕害其身心，滋生其他犯罪，
    惡化治安，嚴重損及公益，且被告前曾犯施用毒品罪，業經
    強制戒治執行完畢釋放，仍未戒斷其施用毒品之惡習，竟再
    為本件施用毒品犯行，顯見其不思悔改，及其犯後坦承犯行
    ，而其施用毒品行為於本質上係屬自我戕害行為，反社會性
    之程度應屬較低等一切情狀，量處如主文所示之刑，以資懲
    儆。末按刑法第三十八條第一項第一款、第二項雖已將「左
    列」改為「下列」，「犯人」改成「犯罪行為人」，然因沒
    收屬於從刑，依照最高法院九十五年五月二十三日第八次刑
    事庭會議決議第一點第（五）小點：「從刑附屬於主刑，除
    法律有特別規定者外，依主刑所適用之法律」，本案關於刑
    法修正前後之比較適用，既應以修正前之刑法對被告較為有
    利，則從刑部分亦應一體適用修正前刑法之規定。又扣案之
    海洛因一包其內之海洛因（淨重零點一三公克）及扣案注射
    針筒內之海洛因殘渣（量微無法秤重）屬第一級毒品，不問
    屬於犯人與否，爰依毒品危害防制條例第十八條第一項前段
    規定併予宣告沒收銷燬之（惟鑑驗耗罄之毒品既已滅失，自
    無庸宣告沒收銷燬）；前揭扣案海洛因一包之外包裝係用於
    包裹毒品，防其裸露、潮濕，便於攜帶施用，亦係供施用毒
    品所用或預備之物，扣案注射針筒係被告施用海洛因所用之
    物，且均為被告所有，此據被告於本院審理時供明在卷，爰
    依修正前刑法第三十八條第一項第二款規定，併予宣告沒收
    。
據上論斷，應依刑事訴訟法第二百七十三條之一第一項、第二百
九十九條第一項前段，毒品危害防制條例第十條第一項、第十八
條第一項前段，刑法第二條第一項前段、第十一條、修正前第五
十六條、修正前第三十八條第一項第二款，判決如主文。
本案經檢察官沈志成到庭執行職務。
中    華    民    國    95    年    10    月    5     日
                刑事第十五庭  審判長法  官  陳鴻清
                                    法  官  劉景宜
                                    法  官  劉安榕
上列正本證明與原本無異。
如不服本判決，應於判決送達後十日內向本院提出上訴狀（應附
繕本），上訴於臺灣高等法院。
                                    書記官  楊馥如
中    華    民    國    95    年    10    月    11    日
附錄本案論罪科刑法條全文：
毒品危害防制條例第10條
施用第一級毒品者，處 6 月以上 5 年以下有期徒刑。
施用第二級毒品者，處 3 年以下有期徒刑。
附表：
┌───┬──────────────┬──────────┐
│編號  │ 查獲時間及地點             │扣案物品            │
├───┼──────────────┼──────────┤
│  一  │九十四年十一月十日下午四時三│無                  │
│      │十分許                      │                    │
│      │執行保護管束驗尿送驗查獲    │                    │
├───┼──────────────┼──────────┤
│  二  │九十四年十二月二十八日下午二│海洛因一包（淨重零點│
│      │時五十分許                  │一三公克）          │
│      │臺北縣三重市○○路一六九號前│                    │
├───┼──────────────┼──────────┤
│  三  │九十五年三月十三日晚間九時許│注射針筒一支（內有海│
│      │臺北縣三重市○○街四四五巷二│洛因殘渣）          │
│      │十七號二樓                  │                    │
└───┴──────────────┴──────────┘


司法院資訊處製作；財團法人民間司法改革基金會備份。
